臺灣臺中地方法院民事判決
110年度訴字第1951號
原      告  陳美蓮  
訴訟代理人  熊賢祺律師
複代理人    王耀賢律師
            王楫豐律師
被      告  辜千蓉  
訴訟代理人  許文鐘律師
上列當事人間請求損害賠償事件，本院於民國111年4月26日言詞
辯論終結，判決如下：
    主  文
一、被告應給付原告新臺幣肆拾萬元及自民國一百一十年七月二
    十八日起至清償日止，按週年利率百分之五計算之利息。
二、原告其餘之訴駁回。
三、訴訟費用由被告負擔五分之二，餘由原告負擔。
四、本判決第一項得假執行；但被告如以新臺幣肆拾萬元為原告
    預供擔保，得免為假執行。
五、原告其餘假執行之聲請駁回。
    事實及理由
壹、程序方面：
    本件被告未於最後言詞辯論期日到場，核無民事訴訟法第38
    6條各款所列情形，爰依原告之聲請，由其一造辯論而為判
    決。
貳、實體方面：
一、原告主張：原告與訴外人蔡宇睿於民國94年4月13日結婚，
    婚後育有3名子女。惟被告與蔡宇睿自109年起，有逾越一般
    社交之不當往來關係，更數次與蔡宇睿發生性行為。被告明
    知蔡宇睿為原告之配偶，仍與蔡宇睿有上開不正當之交往，
    其行為已逾社會一般通念所能容忍之範圍，已達破壞婚姻共
    同生活之圓滿安全及幸福之程度，當屬不法侵害原告基於配
    偶關係之身分法益而情節重大，致原告受有精神上痛苦。爰
    依民法第184條第1項、第195條第1項前段、第3項規定提起
    本件訴訟等語，並聲明：㈠被告應給付原告新臺幣（下同）1
    00萬元及自起訴狀繕本送達翌日起至清償日止，按週年利率
    百分之5計算之利息。㈡願供擔保，請准宣告假執行。
二、被告則以：伊雖曾與蔡宇睿交往並發生性行為，但原告早已
    知悉蔡宇睿與被告發生婚外情，卻放任蔡宇睿繼續與被告交
    往，自屬與有過失；又原告已與蔡宇睿達成和解，被告於蔡
    宇睿應分擔之損害賠償金額範圍內同免責任等語，資為抗辯
    ，並聲明：㈠原告之訴駁回。㈡如受不利判決，願供擔保請准
    宣告免為假執行。
三、得心證之理由：
　㈠本件原告主張被告與蔡宇睿有逾越一般社交之不當往來關係
    ，且數次與蔡宇睿發生性行為等情，業據其提出通訊軟體LI
    NE對話紀錄、電話錄音及譯文（見本院卷第45至59、63、95
    至107頁），且為被告所不爭執（見本院卷第144、197頁）
    ，自堪信為真實。
　㈡按因故意或過失，不法侵害他人之權利者，負損害賠償責任
    。故意以背於善良風俗之方法，加損害於他人者，亦同，民
    法第184條第1項定有明文。次按不法侵害他人之身體、健康
    、名譽、自由、信用、隱私、貞操，或不法侵害其他人格法
    益而情節重大者，被害人雖非財產上之損害，亦得請求賠償
    相當之金額；前二項規定，於不法侵害他人基於父、母、子
    、女或配偶關係之身分法益而情節重大者，準用之，民法第
    195條第1項前段、第3項亦有明文。民法第184條第1項前段
    規定，以權利之侵害為侵權行為要件之一，故有謂非侵害既
    存法律體系所明認之權利，不構成侵權行為，惟同法條後段
    規定，故意以背於善良風俗之方法加害於他人者，亦同，則
    侵權行為係指違法以及不當加損害於他人之行為而言，至於
    侵害係何權利，要非所問，而所謂違法以及不當，不僅限於
    侵害法律明定之權利，即違反保護個人法益之法規，或廣泛
    悖反規律社會生活之根本原理的公序良俗者，亦同，通姦之
    足以破壞夫妻間之共同生活而非法之所許，此從公序良俗之
    觀點可得斷言，不問所侵害係何權利，對於配偶之他方應構
    成共同侵權行為，婚姻係以夫妻之共同生活為其目的，配偶
    應互相協力保持其共同生活之圓滿安全及幸福，而夫妻互守
    誠實，係為確保其共同生活之圓滿安全及幸福之必要條件，
    故應解為配偶因婚姻契約而互負誠實之義務，配偶之一方行
    為不誠實，破壞共同生活之圓滿安全及幸福者，即為違反因
    婚姻契約之義務而侵害他方之權利（最高法院55年台上字第
    2053號判例參照）。從而，婚姻關係存續中所為之通相姦行
    為，乃係違反公序良俗而干擾或妨害配偶應互相協力保持共
    同生活之圓滿安全及幸福之身分法益者，是通姦之配偶或與
    之相姦之第三人，均應為此負侵權行為損害賠償責任。查被
    告上開之故意行為，足以動搖配偶應互相協力保持其共同生
    活之圓滿安全及幸福，互守誠實義務而建立之感情上確信與
    歸屬，破壞家庭生活之圓滿幸福，業已侵害原告與其配偶基
    於婚姻契約所建立之誠實互信義務，侵害原告基於婚姻契約
    所生夫妻共同生活之圓滿安全及幸福之身分法益，揆諸前揭
    最高法院判例意旨，該當民法第184條第1項後段規定。又原
    告原可期待與配偶家庭生活圓滿和諧、幸福美滿，詎遭被告
    無端破壞，導致其婚姻關係發生難以回復之損害，自屬情節
    重大無訛，其心理受創所生之精神上之痛苦，縱非遭受財產
    上之損害，亦得依民法第195條第3項準用同條第1項規定，
    請求被告賠償非財產上之損害。
　㈢按不法侵害他人之人格權，被害人受有非財產上損害，請求
    加害人賠償相當金額之慰撫金時，法院對於慰撫金之量定，
    應斟酌實際加害情形、所造成之影響、被害人所受精神上痛
    苦之程度、雙方之身分、地位、經濟狀況及其他各種情形，
    以核定相當之數額（最高法院47年台上字第1221號、51年台
    上字第223號判例參照）。而身分法益與人格法益同屬非財
    產法益，依同一理由，上開最高法院有關人格法益受侵害而
    酌定慰撫金之標準，自得為本件衡量因身分法益受侵害所生
    損害賠償金額之參考。查原告為67年次，專科畢業，與蔡宇
    睿已結婚17年餘、育有3名子女，擔任公司總監；而被告為6
    5年次，大學畢業，從事保險業兼職藝術團團長，業據兩造
    於本院審理時陳明在卷（見本院卷第198頁），並有個人戶
    籍資料為憑，而兩造之財產所得狀況亦有稅務電子閘門財產
    所得調件明細表可佐。本院審酌原告所受精神痛苦程度、本
    件損害發生原因、兩造之身分、地位、經濟狀況、學經歷等
    一切情狀，認原告請求精神慰撫金100萬元，尚嫌過高，應
    以40萬元為適當。至逾此範圍之請求，即有未當，應予駁回
    。
　㈣被告辯稱原告早已知悉蔡宇睿與被告發生婚外情，卻放任蔡
    宇睿繼續與被告交往，屬與有過失云云。按民法第217條所
    謂被害人與有過失，必須其行為與加害人之行為，為損害之
    共同原因，而其過失行為並為有助成損害之發生或擴大之行
    為者，始屬相當（最高法院74年度台上字第342號判決意旨
    參照）。查本件損害之發生，乃因被告與蔡宇睿逾越一般社
    交分際所生對原告配偶權之侵害，而原告所稱「你們開房間
    的證據我都有，我已經觀察好一陣子了，還是一樣啊，我如
    果沒有發出聲音的話，你們繼續嘛，所以，我已經觀察好一
    陣子了，我覺得我應該要發出聲音了」等語（見本院卷第97
    至99頁），與原告有同意或縱容蔡宇睿與被告發生婚外情，
    實屬二事，縱原告未即時採取任何行動，亦屬其權衡權利如
    何行使範疇，並無可歸責之處。被告上開所辯，即非可取。
　㈤又按連帶債務之債權人，得對於債務人中之一人或數人或其
    全體，同時或先後請求全部或一部之給付。連帶債務未全部
    履行前，全體債務人仍負連帶責任，民法第273條定有明文
    。被告另辯稱原告已與蔡宇睿達成和解，被告於蔡宇睿應分
    擔之損害賠償金額範圍內同免責任等語，既為原告所否認，
    被告復未提出任何證據以實其說，則原告依前揭規定，本得
    對被告請求全部之給付，被告此部分所辯，亦無可採。
　㈥末按給付無確定期限者，債務人於債權人得請求給付時，經
    其催告而未為給付，自受催告時起，負遲延責任。其經債權
    人起訴而送達訴狀，或依督促程序送達支付命令，或為其他
    相類之行為者，與催告有同一之效力，民法第229條第2項定
    有明文。又遲延之債務，以支付金錢為標的者，債權人得請
    求依法定利率計算之遲延利息；應付利息之債務，其利率未
    經約定，亦無法律可據者，週年利率為百分之5，民法第233
    條第1項前段、第203條亦有明定。本件原告對被告之侵權行
    為損害賠償債權，核屬無確定期限之給付，既經原告起訴請
    求並於110年7月27日送達起訴狀繕本（見本院卷第131頁）
    ，被告迄未給付，自翌日即110年7月28日起當應負遲延責任
    。
四、綜上所述，原告依民法第184條第1項、第195條第1項前段、
    第3項規定，請求被告給付40萬元及自110年7月28日起至清
    償日止，按週年利率百分之5計算之利息，為有理由，應予
    准許。逾此範圍之請求，為無理由，應予駁回。
五、本判決所命給付之金額未逾50萬元，依民事訴訟法第389條
    第1項第5款規定，應依職權宣告假執行。至原告就敗訴部分
    所為之聲請，因訴之駁回而失所依據，不予准許。另被告就
    原告勝訴部分，陳明願供擔保聲請宣告免為假執行，合於法
    律規定，爰酌定相當之擔保金額宣告之。
六、本件事證已臻明確，兩造其餘攻擊防禦方法及證據，核與判
    決之結果不生影響，爰不一一論列，併此敘明（兩造於言詞
    辯論終結後所提出書狀，本院依法毋庸審酌）。
七、訴訟費用負擔之依據：民事訴訟法第79條。
中　　華　　民　　國　　111 　年　　5 　　月　　24　　日
                  民事第七庭    法  官  董惠平
以上正本係照原本作成。
如對本判決上訴，須於判決送達後20日內向本院提出上訴狀。如
委任律師提起上訴者，應一併繳納上訴審裁判費。
中　　華　　民　　國　　111 　年　　5 　　月　　25　　日
                              書記官    吳淑願